【裁判字號】    98,交易,720
【裁判日期】    990803
【裁判案由】    過失傷害
【裁判全文】
臺灣板橋地方法院刑事判決             98年度交易字第720號
公  訴  人  臺灣板橋地方法院檢察署檢察官
被      告  乙○○
上列被告因過失傷害案件，經檢察官提起公訴（98年度偵字第24
993 號），本院判決如下：
    主  文
乙○○因過失傷害人，處拘役貳拾日，如易科罰金，以新臺幣壹
仟元折算壹日。
    事  實
一、乙○○於民國98年5 月29日下午4 時50分許，騎乘車號K2E-
    685 號普通重機車前附載其就讀國小四年級之小孩坐在腳踏
    板上所放置之長腳板凳上且於後座搭載其2 名小孩（分別就
    讀國小六年級及國中一年級），沿著臺北縣板橋市○○路往
    臺北市方向行駛（起訴書誤載為「沿臺北縣板橋市○○路由
    東南往西北方向」，茲予更正），行經文化路與新府路交岔
    路口時，於其行駛方向管制號誌為紅燈之際，其未在機車停
    等區停等而在外側車道與內側第三車道間之雙白線處停等，
    而甲○○騎乘車號931-CHK 號普通重機車與其同向而在其左
    前方之機車停等區內等停，乙○○明知機車行駛時，駕駛人
    應遵守道路交通標線之指示，並應注意車前狀況，隨時採取
    必要之安全措施，且重型機器腳踏車在駕駛人後設有固定座
    位者，得附載1 人，而依當時天候晴、有日間自然光線、路
    面乾燥並無缺陷、道路無障礙物，且視距良好等情況，又無
    不能注意之情事，嗣渠等行駛方向管制號誌轉為綠燈時，乙
    ○○竟疏未注意車前狀況且因上開超載情形重心不穩而貿然
    往前直行，適甲○○騎乘該機車疏未注意變換車道應打方向
    燈而貿然往右偏行駛，致前開二機車之把手發生碰撞，甲○
    ○因此人車倒地，並受有右肘擦挫傷、臀部挫傷之傷害，而
    乙○○肇事後，在偵查犯罪公務員未發覺之前，於處理人員
    前往現場處理時，當場向到場處理之員警自承為肇事人，並
    接受裁判。
二、案經甲○○訴請臺北縣政府警察局板橋分局移送臺灣板橋地
    方法院檢察署檢察官偵查起訴。
    理  由
壹、程序方面有關證據能力部分：刑事訴訟法第159 條第1 項雖
    規定，被告以外之人於審判外之言詞或書面陳述，除法律有
    規定外，不得作為證據。惟同法第159 條之5 明定：「被告
    以外之人於審判外之陳述，雖不符前4 條之規定，而經當事
    人於審判程序同意作為證據，法院審酌該言詞陳述或書面陳
    述作成時之情況，認為適當者，亦得為證據。」、「當事人
    、代理人或辯護人於法院調查證據時，知有第159 條第1 項
    不得為證據之情形，而未於言詞辯論終結前聲明異議者，視
    為有前項之同意。」，其立法理由在於傳聞證據未經當事人
    之反對詰問予以核實，乃排斥其證據能力。惟當事人如放棄
    對原供述人之反對詰問權，於審判程序表示同意該等傳聞證
    據可作為證據，此時，法院除認該傳聞證據欠缺適當性外，
    自可承認其證據能力。又當事人、代理人或辯護人於調查證
    據時，知有刑事訴訟法第159 條第1 項不得為證據之情形，
    卻表示「對於證據調查無異議」、「沒有意見」等意思，而
    未於言詞辯論終結前聲明異議者，應視為已有將該等傳聞證
    據採為證據之同意，最高法院93年度台上字第3533號、94年
    度台上字第2976號判決亦採同一見解。經查：本案被告乙○
    ○及檢察官於本院審判期日，對於下列經本院調查之證據方
    法，均表示對證據能力不爭執，復於審判期日就本院一一提
    示之前揭證據方法於言詞辯論終結前，均亦未就所調查之證
    據主張有刑事訴訟法第159 條第1 項不得為證據之情形，是
    參照上開說明要旨，本案經調查之證據，均有證據能力，合
    先敘明。
貳、實體方面：
一、訊據被告乙○○固坦認伊於前開時、地，騎乘該機車搭載其
    3 名小孩與告訴人甲○○前開機車發生碰撞，致告訴人受有
    前開傷勢之事實，惟矢口否認有何過失傷害之犯行，並辯稱
    ：本件車禍之肇事主因係因綠燈時，告訴人突然往右轉，未
    注意後方來車，致伊往前直行時兩車把手碰撞，至於伊超載
    ，並不會影響伊行車，故伊並無過失云云置辯。經查：
(一)、被告於前開時、地騎乘前開機車且超載3 人，並與告訴人所
    騎乘之前開機車發生碰撞，致告訴人人車倒地，並受有前開
    傷勢之事實，此為被告所不爭執，並經告訴人指訴明確，且
    有現場圖、道路交事故調查報告表(一)、(二)、診斷證明書各1
    份及道路交通事故照片合計10張（詳見偵查卷第16至18、22
    、24至28頁）在卷可證，是上開事實，洵堪認定屬實。
(二)、又參酌告訴人受有右肘擦挫傷，及告訴人前開機車係右前方
    擋風側身處發生擦痕等情，此有前開診斷證明書、交通事故
    調查報告表(二)及該機車照片（詳見偵查卷第18、22、28頁）
    可證，足認被告辯稱：告訴人車輛往右側倒等語，堪予採信
    。復衡諸告訴人機車往右倒地，而被告機車並未倒地，則於
    兩車均往前行駛之狀態下，苟係兩車車身發生碰撞者，何以
    被告所騎乘之機車並未倒地？且何以告訴人之機車係往右倒
    地？況告訴人先於警詢時指稱：肇事前文化新府路口為綠燈
    ，我靠右側（外側）車道行駛，肇事前我感覺到被告車子由
    我右後方疾駛過來，兩車距離不到1 公尺，被告左側車身與
    我右側車身發生擦撞，我來不及做任何反應措施，我就倒地
    等語（詳見偵查卷第13頁），卻於偵訊時指稱：當時我直行
    ，我車速大約30公里，對方騎車另外承載3 人與我同方向，
    重心不穩，從我右側撞上我，當時綠燈剛起步等語（詳見偵
    查卷第35頁），及於本院訊問時指稱：我當時直行，被告載
    3 個小孩，車子偏向我，卡到我把手或車身，我才人車倒地
    ，往左倒等語（詳見本院卷第27頁反面），是究係被告機車
    左側車身與告訴人機車右側車身發生擦撞或係被告自告訴人
    右側撞上，告訴人前開指訴前後不一，且核與前開跡證有異
    ，殊難逕予採信。則被告辯稱：告訴人往右偏，兩車把手始
    發生碰撞等語，足堪認定屬實。
(三)、再按駕駛人駕駛機車，應遵守道路交通標誌、標線、號誌之
    指示，且機車行駛時，駕駛人應注意車前狀況，並隨時採取
    必要之安全措施，及重型機車在駕駛人後設有固定座位者，
    得附載一人，此有道路交通安全規則第90條、第94條第3 項
    及第88條第1 項第2 款後段分別定有明文。查於兩車肇事前
    ，被告未在機車停等區停等紅燈，而是停等在前開路段之雙
    白線上，且告訴人在其左前方，兩車距離約1 部機車乙節，
    業據被告迭於警詢、偵訊及本院訊問時坦認屬實，核與告訴
    人於偵訊時指稱：我在被告前面等語（詳見偵查卷第40頁）
    相符，且有前開現場圖及現場照片（詳見偵查卷第24頁）可
    證，況徵諸被告自承於該路口號誌轉變為綠燈時即往前直行
    ，起步沒多久就發生碰撞，且待兩車發生碰撞後，才發現告
    訴人往右偏行駛等語明確，而依當時天候晴、有日間自然光
    線、路面乾燥並無缺陷、道路無障礙物，且視距良好等情況
    ，此有前開調查報告表可證，足認並無不能注意之情事，然
    被告騎乘該機車行駛時，顯有疏未注意遵守道路交通標線之
    指示，並未注意車前狀況，隨時採取必要之安全措施，且因
    其機車前後各附載1 人及2 人，足以影響其行車操控之反應
    ，可認被告有前開過失之行為，被告辯稱：伊超載並不影響
    伊行車，伊並無過失云云，屬事後推諉卸責之詞，不足採信
    。
(四)、至按「汽車駕駛人對於防止危險發生之相關交通法令之規定
    ，業已遵守，並盡相當之注意義務，以防止危險發生，始可
    信賴他人亦能遵守交通規則並盡同等注意義務。若因此而發
    生交通事故，方得以信賴原則為由免除過失責任。」，最高
    法院84年台上字第5360號著有判例可資參照。查被告騎乘前
    開機車超載，且未注意遵守道路標線之指示，及未注意車前
    狀況，並隨時採取必要之安全措施，致生本件車禍事故，已
    如前述，雖告訴人對本件事故之發生亦因疏未注意變換車道
    應打方向燈而貿然往右偏行駛，亦有過失，惟揆諸前開判例
    意旨，被告既對於防止危險發生之相關交通法令之規定，並
    未遵守，亦未盡相當之注意義務，以防止危險發生，自無由
    主張信賴他人亦有遵守交通規則並盡同等注意義務之信賴原
    則而主張免除過失責任。
(五)、綜上所述，被告於前開時、地，騎車該機車，本應注意遵守
    道路標線之指示，並應注意車前狀況，隨時採取必要之安全
    措施，且重型機器腳踏車在駕駛人後設有固定座位者，僅得
    附載1 人，而依當時情狀，並無不能注意之情形，竟疏未注
    意而不慎與告訴人所騎乘前開機車發生擦撞，致告訴人受有
    前開傷勢，被告前開過失行為與告訴人前開傷勢間，自有相
    當因果關係，被告過失傷害之犯行堪以認定。故本案事證已
    臻明確，被告犯行堪以認定，應予依法論科。
二、核被告所為，係犯刑法第284 條第1 項前段之過失傷害罪。
    又查被告於肇事後，在未被有偵查犯罪職權之機關或公務員
    知悉肇事人前，於警方據報前往傷者就醫之醫院處理時，在
    場並當場承認為肇事人，並接受裁判乙節，業據被告供述明
    確，並有臺北縣政府警察局板橋分局道路交通事故肇事人自
    首情形記錄表1 紙（詳見偵查卷第20頁）在卷可參，爰依刑
    法第62條前段之規定，減輕其刑。爰審酌本件車禍肇事主因
    係被告未遵守道路標線之指示、超載及未注意車前狀況，而
    告訴人亦有疏未注意變換車道應打方向燈之過失，雙方過失
    程度之輕重，及對告訴人所造成之傷害程度，且迄今尚未與
    告訴人達成和解並賠償其所受損害，惟被告並無前科紀錄，
    此有臺灣高等法院被告前案紀錄表1 份可證，其素行尚可，
    且因告訴人求償新臺幣1 （下同）萬元（原求償2 萬元），
    而被告僅願賠償該機車之修理費1,500 元（原願賠償5,000
    元），雙方對於和解金額之差距甚鉅，致未能達成和解，以
    及被告犯後之態度等一切情狀，量處如主文所示之刑，併予
    諭知易科罰金之折算標準，以資懲儆。
據上論斷，應依刑事訴訟法第299 條第1 項前段，刑法第284 條
第1 項前段、第62條前段、第41條第1 項前段，刑法施行法第1
條之1 第1 項、第2 項前段，判決如主文。
中    華    民    國    99    年    8     月    3    日
                    交通法庭  法  官  饒金鳳
以上正本證明與原本無異。
如不服本判決，應於判決送達後10日內，向本院提出上訴書狀，
且上訴書狀應敘述具體理由，而上訴書狀未敘述上訴理由者，應
於上訴期間（即自收受判決書之翌日起算10日）屆滿後20日內補
提理由書。
                              書記官  許雅琪
中    華    民    國    99    年    8     月    3     日
附錄本案論罪科刑法條全文：
中華民國刑法第284 條：
因過失傷害人者，處6 月以下有期徒刑、拘役或500 元以下罰金
，致重傷者，處1 年以下有期徒刑、拘役或500 元以下罰金。
從事業務之人，因業務上之過失傷害人者，處1 年以下有期徒刑
、拘役或1,000 元以下罰金，致重傷者，處3 年以下有期徒刑、
拘役或2,000 元以下罰金。

司法院資訊處製作；財團法人民間司法改革基金會備份。
